【裁判字號】    88,易,2334
【裁判日期】    890601
【裁判案由】    詐欺
【裁判全文】
臺灣桃園地方法院刑事判決                        八十八年度易字第二三三四號
    公  訴  人  臺灣桃園地方法院檢察署檢察官
    被      告  丙○○
右列被告因詐欺案件，經檢察官提起公訴（八十八年度偵字第四四七五號），本院判
決如左：
        主  文
丙○○意圖為自己不法之所有，以詐術使人將第三人之物交付，處有期徒刑柒月。
        事  實
一、丙○○前因違反違反肅清煙毒條例（二件）及麻醉藥品管理條例（一件）案件，
    經臺灣高雄地方法院及臺灣高等法院高雄分院先後於民國八十年五月二十二日及
    八十三年十月二十七日分別判處有期徒刑三年五月及三年四月（違反肅清煙毒條
    例部分判處有期徒刑三年二月，違反麻醉藥品管理條例部分判處有期徒刑四月，
    經合併定其應執行刑為有期徒刑三年四月）確定，嗣前後所犯接續執行，甫於八
    十四年六月二十七日因縮短刑期假釋出獄（縮刑期滿日期為八十八年六月一日，
    未構成累犯），仍不知悔改，丙○○意圖為自己不法之所有，並基於詐欺取財之
    犯意，於民國八十七年十月二十日下午八或九時許，攜帶現代製作臨摹明神宗之
    乙頂金絲冠，前往乙○○所經營位於桃園縣桃園市○○○路○段二五七號一樓「
    潤富古文物藝品店」，向乙○○所僱傭之員工甲○○施用詐術，誆稱該頂金絲冠
    為黃金鑄造古物，曾在典藏雜誌刊載過，委請「潤富古文物藝品店」代為出售，
    使甲○○因此陷於錯誤，而簽發乙紙富邦商業銀行迴龍分行支票交予蔡德宏作為
    鑑定該頂金絲冠期間之擔保（發票人：潤富古文物藝品店及乙○○，支票號碼：
    ＨＮ0000000號，發票日：八十七年十一月二十五日，受款人：丙○○、
    票載金額新台幣〈下同〉一百萬元），嗣丙○○所交付該頂金絲冠經金泊特國際
    藝術顧問公司於八十七年十一月十日鑑定結果，認該頂金絲冠為現代製作臨摹明
    神宗之金絲冠，乙○○知情後，隨要求丙○○前來取回該頂金絲冠並返還前揭該
    紙支票，詎丙○○竟於八十七年十一月間某日，前去臺中市○○街五九三號，將
    前述該紙支票轉交予不知情之母陳鳳英（由臺灣桃園地方法院檢察署檢察官另為
    不起訴處分），並由陳鳳英先後於八十七年十一月二十五日、十二月四日及十二
    月十八日，前去臺中企業銀行后里分行提示付款。
二、案經乙○○訴由臺灣桃園地方法院檢察署檢察官偵查起訴。
        理  由
一、訊據被告丙○○對於伊有於八十七年十月二十日，前去上址「潤富古文物藝品店
    」，並向證人甲○○收受該紙票載金額一百萬元之支票，嗣並將該紙支票轉交伊
    母親陳鳳英，並由陳鳳英先後於八十七年十一月二十五日、十二月四日及十二月
    十八日，前去臺中企業銀行后里分行提示付款乙節固無異詞，惟矢口否認有詐欺
    取財之犯行，辯稱：伊攜去前址「潤富古文物藝品店」之該頂金絲冠係伊於八十
    七年四月間某日，在臺中市○○路附近向陳姓友人以八十萬元代價購入，又伊於
    八十七年十一月二十三日，前去上址「潤富古文物藝品店」找告訴人乙○○時，
    告訴人所取出之帽子與伊前於八十七年十月二十日所交付之該頂帽子並不相同，
    是本件如非告訴人之不當作為毀損原物，即係以仿製膺品掉包，伊實無詐欺之犯
    行云云。
二、惟查：（一）、右揭犯罪事實業據告訴人乙○○於檢察官偵訊及本院審理中指訴
    在卷。（二）、又證人甲○○於於檢察官八十八年一月二十六日及本院八十八年
    十一月十七日庭訊時亦證稱，被告於八十七年十月二十日，前至上址「潤富古文
    物藝品店」，告知伊所有之乙頂金絲冠有於典藏雜誌刊載過，且該頂金絲冠為明
    朝年間所製造之真品，委請「潤富古文物藝品店」代為出售，其旋簽發前揭乙紙
    票載金額為一百萬元之支票交予被告收執，後被告前所交付之該頂金絲冠經鑑定
    為現代製品時，其隨向被告通知該頂金絲冠為膺品，請被告返還該紙支票，詎被
    告非惟拒不返還，且將該紙支票連續提示付款三次等語。（三）、再被告所交付
    之該頂金絲冠經鑑定結果認，該頂金絲冠之大略形制臨摹明神宗金絲冠，但製作
    方式為紅銅線分段焊接鑄造，鍍銀後再鍍金，部分並有膠狀聚合物黏接特徵，根
    據藝術風格、製作方式、氧化現象等等研判，此帽為現代製作臨摹明神宗之金絲
    冠，且於一九五八年在中國北京市定陵所挖掘出土之金絲冠，現知存世只此一冠
    ，現藏定陵博物館，有金泊特國際藝術顧問公司八十七年十一月十日評鑑工作報
    告乙紙在卷可稽。（四）、況被告於本院八十八年十二月八日調查時又供稱，伊
    係於八十七年四月間某日，在臺中市○○路以八十萬元代價向陳姓友人購入該頂
    金絲冠，頭期款先付五十萬元，嗣再付三十萬元，然伊向陳姓友人購入該頂金絲
    冠究是真品抑或膺品，伊並不知曉云云，查被告本身既不知曉該頂金絲冠究是真
    品或膺品，則伊為何願輕易支付該八十萬元現金予陳姓友人？（五）、矧被告於
    本院八十八年十二月八日及十二月三十日庭訊時又供稱，伊向陳姓友人所購入之
    該頂金絲冠係以合會錢及向友人借貸十萬元集資而成云云，查被告所供加入之合
    會，係以伊母親陳鳳英之名義加入，又該合會之起迄時間為八十六年十二月五日
    迄八十九年六月五日，連會首計三十一人，每月三萬元，採內標制，且被告係於
    八十七年三月五日以三千六百元競標標得乙節，固據證人陳鳳英於本院八十八年
    十二月三十日及八十九年五月十七日審理中證稱在卷，並有互助會簿乙本在卷可
    稽，查被告果於八十七年三月五日，有以三千六百元競標，經核算之結果被告應
    取得之會款應計有八十萬二千八百元（２７〈連會首計三十一人扣除被告本身、
    二名死會會員及會首共二十七人〉×【３００００–３６００】﹢３〈二名死會
    會員及會首〉×３００００），足見被告所取得之會款既已足夠購買該頂金絲冠
    ，則被告又何須向友人借貸十萬元以購買該頂金絲冠？堪信被告所辯要難謂為無
    疑。（六）、復且被告於八十七年十一月間已將前述該紙支票轉交予伊母親陳鳳
    英，此節業據證人陳鳳英於本院八十八年十一月十七日調查時證稱在卷，惟被告
    於八十七年十一月二十三日前去上址「潤富文古物藝品店」時，竟於切結書中表
    稱該紙支票業已轉讓予陳文華，有切結書乙紙在卷足參，足徵被告所取得之該紙
    支票既已轉交伊母親陳鳳英提示付款，則被告為何竟於切結書中誆稱係轉讓予陳
    文華？（七）、此外更有前揭支票及桃園縣票據交換所存款不足退票單影本各乙
    紙在卷可稽，堪信被告所辯無非卸責之詞，洵無足採，是本件事證明確，被告犯
    行洵堪認定，應予依法論科。
三、核被告所為係犯刑法第三百三十九條第一項之詐欺取財罪，爰審酌被告之犯罪動
    機、目的、手段，及其品性、生活狀況、智識程度、犯罪所生危害，及犯罪後猶
    飾詞卸責，犯罪後態度不佳等一切情狀，爰量處如主文所示之刑，以資懲戒。
據上論斷，應依刑事訴訟法第二百九十九條第一項前段，刑法第三百三十九條第一項
，罰金罰鍰提高標準條例第一條前段，判決如主文。
本案經檢察官魏雯祈到庭執行職務。
中      華      民      國    八十九    年      五      月    三十一    日
                                臺灣桃園地方法院刑事第五庭
                              法  官  林信旭
右正本證明與原本無異。
如不服本判決，應於判決送達後十日內，向本院提出上訴狀。
                                      書記官  吳一凡
中      華      民      國    八十九    年      六      月      二      日
附錄論罪科刑依據之法條：刑法第三百三十九條第一項。
刑法第三百三十九條：
意圖為自己或第三人不法之所有，以詐術使人將本人或第三人之物交付者，處五年以
下有期徒刑、拘役或科或併科一千元（已提高十倍為一萬元）以下罰金。
以前項方法得財產上不法之利益或使第三人得之者，亦同。
前二項之未遂犯罰之。


司法院資訊處製作；財團法人民間司法改革基金會備份。
